【裁判字號】    99,交聲,357
【裁判日期】    990129
【裁判案由】    聲明異議
【裁判全文】
臺灣臺中地方法院交通事件裁定         99年度交聲字第357號
原處分機關  交通部公路總局臺中區監理所
異  議  人
即受處分人  賴科宏原名甲○○.
上列受處分人因違反道路交通管理處罰條例案件，對於交通部公
路總局臺中區監理所民國99月1月5日所為之處分（中監違字第裁
60-HD0000000號裁決書），聲明異議，本院裁定如下：
    主    文
異議駁回。
    理    由
一、原處分意旨係以：異議人即受處分人賴科宏（原名甲○○）
    駕駛車號7965-SH號自用小客車，於民國98年10月31日16時2
    6分許，在臺中縣烏日鄉○○路、五中巷口，因「肇事逃逸
    （無人受傷）」之違規，經臺中縣警察局烏日分局依違反道
    路交通管理處罰條例第62條第1項舉發。受處分人於期限內
    申訴，經舉發單位查復，仍有不服，本所遂於99月1月5日以
    中監違字第裁60-HD0000000號裁決書裁處受處分人罰鍰新臺
    幣（下同）3000元，吊扣汽車駕駛執照1個月，並施以道安
    講習，逾期則依裁決書處罰主文規定裁處等語。
二、聲明異議意旨則以：伊駕車直行於臺中縣烏日鄉○○路（主
    幹線）係被交叉路五中巷口（支線道）欲右轉之車輛（車牌
    號碼9300-ED號自小客車）所撞擊，導致伊之車輛後保險桿
    損壞半掉落（由撞擊點可判讀），而非民撞擊對方車輛，合
    先陳明（按：道路交通安全規則第102條規定：轉彎車應讓
    直行車先行，又支線道車應暫停讓幹線道車先行）。另肇事
    逃逸乙節，當伊車輛被對方車輛撞擊當時並未察覺，因當時
    是車窗關閉又在聽音樂，並未感覺有異狀，當時被撞後保險
    桿半掉落後，因沒感覺還繼續往中彰快速道路行駛，直駛至
    臺中市○○路時，才經路人告知，因此並無「肇事逃逸」之
    事。綜上陳述，本案交通事故並非伊所肇事，反是對方先違
    規撞伊車，又非屬肇事逃逸，敬請明察，撤銷原處分。
三、按發生道路交通事故，駕駛人或肇事人不得任意移動肇事車
    輛及現場痕跡證據，但無人傷亡且車輛尚能行駛，應先標繪
    車輛位置及現場痕跡證據後，將車輛移置不妨礙交通之處所
    ；並應先通知警察機關，但無人受傷或死亡且當事人當場自
    行和解者，不在此限，道路交通事故處理辦法第3條第4款、
    第5款定有明文。復按汽車駕駛人駕駛汽車肇事，無人受傷
    或死亡而未依規定處置者，處新臺幣1000元以上3000元以下
    罰鍰；逃逸者，並吊扣其駕駛執照1個月至3個月；又汽車駕
    駛人違規肇事受吊扣駕駛執照處分者，應接受道路交通安全
    講習，道路交通管理處罰條例第62條第1項、第24條第1項第
    1款分別定有明文。另按汽車駕駛人駕駛汽車肇事，無人受
    傷或死亡而未依規定處置逃逸，期限內繳納或到案聽候裁決
    者，處罰鍰新臺幣3000元，並吊扣駕駛執照1個月及施以道
    路交通安全講習，違反道路交通管理事件統一裁罰基準表亦
    有規定。
四、經查：
（一）本件受處分人所駕駛之自用小客車肇事，致被害人俞小禎
      所駕駛車牌號碼9300-ED號自用小客車受有損害而逃逸之
      違規事實，嗣經臺中縣警察局烏日分局員警調閱路口監視
      器畫面循線查獲據以舉發等情，此有臺中縣警察局舉發違
      反道路交通管理事件通知單、道路交通事故現場圖、取締
      交通違規案件答辯書、當事人登記聯單、道路交通事故處
      理紀錄登記簿各1份、談話紀錄表2份、路口錄影監視器光
      碟1片等在卷可稽。
（二）雖受處分人以上開情詞置辯，惟查：受處分人駕駛車牌號
      碼7965-SH號自用小客車，於前開時地，發生交通事故，
      嗣經民眾報案，調閱路口錄影監視器畫面清析可見受處分
      人所駕駛之車牌號碼7965-SH號自小客車於發生擦撞後，
      未減速停車查看即逕行離去，此有臺中縣警察局烏日分局
      98年12月2日中縣烏警交字第0980030419號函在卷足憑。
      又依據臺中市警察局烏日分局五光派出所取締交通違規案
      件答辯書亦認定：「據監看錄影監視器所顯示之影像畫面
      ，兩車相撞之撞擊力極強，A（駕駛人賴科宏）、B（駕駛
      人俞小禎）兩車明顯有強烈的晃動，A車也因撞擊而導致
      後保險桿半掉落磨擦地面，聲響極刺耳，以正常情況（無
      飲酒、無使用藥物、疲勞駕駛或想逃避及卸責之心態）下
      駕駛人應會有所察覺，並即時下車處理。」，確實與本院
      勘驗卷附之路口監視器錄影光碟內容相符，衡情以觀，受
      處分人所駕駛之自小客車係在快速行駛之狀態下，遭受俞
      小禎所駕駛剛起步之自小客車自後撞擊，受處分人所駕駛
      之自小客車後保險桿當場在碰撞發生後即搖搖欲墜沿路摩
      擦地面，不論受處分人是否在車內播放音樂，對於此等力
      道之碰撞亦當有所警覺，是以受處分人辯稱伊不知發生碰
      撞云云，要屬卸責之詞，殊不足取。況且，所謂「肇事逃
      逸」，祇以行為人有駕駛動力交通工具肇事而逃逸之事實
      為已足，至行為人之肇事有否過失，則非所問（最高法院
      91年度台上字第3776號判決意旨參照），是受處分人於肇
      事後雖無人受傷或死亡，然並未依規定留置現場察看或作
      任何處置逕行駕車逃逸之行為，確以構成肇事逃逸之違規
      駕駛行為，被告辯稱無肇事逃逸云云，顯與事實不符，要
      難採信。
五、綜上所述，受處分人確有駕駛汽車肇事，無人受傷而未依規
    定處置逃逸之違規行為。受處分人係於期限內到案申訴及聽
    候裁決，原處分機關據以援引道路交通管理處罰條例第62條
    第1項、違反道路交通管理事件統一裁罰基準表規定，對於
    異議人裁處罰鍰3000元，吊扣駕駛執照1個月並施以道路交
    通安全講習，核無違誤。受處分人不服裁決，向本院聲明異
    議，其異議為無理由，應予駁回。
六、據上論斷，依道路交通管理處罰條例第87條第2 項，道路交
    通案件處理辦法第19條，裁定如主文。
中    華    民    國    99    年    1     月    29    日
                  交通法庭    法  官  巫淑芳
上正本證明與原本無異。
如不服本裁定，應於送達後5日內，向本院提出抗告狀。
                              書記官  巫偉凱
中    華    民    國    99    年    1     月    29    日

司法院資訊處製作；財團法人民間司法改革基金會備份。
